【裁判字號】    90,簡聲抗,2
【裁判日期】    900816
【裁判案由】    停止執行
【裁判全文】
臺灣基隆地方法院民事裁定  九十年度簡聲抗字第二號
    抗  告  人  乙○○
    相  對  人  甲○○
右抗告人因聲請停止執行事件，對於民國九十年七月六日本院瑞芳簡易庭裁定（九十
年度瑞簡聲字第三號）提起抗告，本院裁定如左：
    主      文
抗告駁回。
抗告費用由抗告人負擔。
    理      由
一、本件抗告人請求廢棄前述駁回停止執行聲請之裁定，而准許其停止強制執行之聲
    請，其抗告意旨略以：
（一）抗告人與相對人間之本票債權糾紛，經相對人聲請台灣士林地方法院裁定准許
      強制執行後以該院九十年度民執字第六０九三強制執行在案。而系爭本票債權
      亦經抗告人向台灣基隆地方法院瑞芳簡易庭提起確認本票債權不存在之訴，為
      此聲請原裁定法院准予裁定停止前述本票裁定之強制執行程序，不料原法院竟
      以聲請人非以主張本票係偽造、變造而提起上開確認之訴；本院並非系爭本票
      執行程序之執行法院，與非訟事件法第一百零一條第二項之規定不符；上開訴
      訟並非強制執行法第十八條第二項所定得為停止強制執行之訴訟事件之一，非
      得停止執行等理由而駁回抗告人之聲請。
（二）依強制執行法第十八條第二項及司法院大法官會議釋字第一八二號解釋之意旨
      ，當事人就本票許可強制執行之裁定，主張有不得強制執行之事由（不限於本
      票遭偽造、變更）而提起訴訟時，亦得聲請停止強制執行，乃事理之當然。抗
      告人既就系爭本票債權於債權人聲請強制執行前即以債權人未交付如本票票面
      金額之借款予抗告人為由，提起確認本票債權不存在之訴，自得聲請停止強制
      執行。
（三）又強制執行法第十八條第二項規定之法院係指受理回復原狀之聲請、再審或異
      議之訴之受訴法院（最高法院八十九年台抗字第一０五號裁判明揭斯旨）抗告
      人向受理確認本票債權不存在之原法院聲請裁定停止執行並無不合等語。
二、按強制執行程序開始後，除法律另有規定外，不停止執行。有回復原狀之聲請，
    或提起再審或異議之訴，或對於和解為繼續審判之請求，或提起宣告調解無效之
    訴、撤銷調解之訴，或對於許可強制執行之裁定提起抗告時，法院因必要情形或
    依聲請定相當並確實之擔保，得為停止強制執行之裁定。強制執行法第十八條定
    有明文。另發票人主張本票係偽造、變造者，應於接到前條裁定後二十日之不變
    期間內，對執票人向為裁定法院提起確認之訴。發票人證明已依前項規定提起訴
    訟時，執行法院應停止強制執行。但得依執票人聲請，許其提供相當擔保，繼續
    強制執行，亦得依發票人聲請，許其提供相當擔保，停止強制執行。亦為非訟事
    件法第一百零一條所明定。
三、依前揭規定，強制執行程序以不停止為原則，以「法律另有規定」（如非訟事件
    法第一百零一條、破產法第九十九條）及強制執行法第十八條所列舉之有回復原
    狀之聲請，或提起再審或異議之訴，或對於和解為繼續審判之請求，或提起宣告
    調解無效之訴、撤銷調解之訴，或對於許可強制執行之裁定提起抗告等法定停止
    事由為限，法院始得裁定停止強制執行之程序。亦即依強制執行法第十八條立法
    之意旨，以不停止已開始之強制執行程序為原則，於法有規定之事由存在，且有
    必要者，法院始得為停止強制執行之裁定。
四、至於司法院大法官會議第一八二號解釋，係於強制執行法修正前，針對准許拍賣
    抵押物裁定之執行名義，債務人主張有不得強制執行之事由而提起訴訟之情形時
    ，所為之解釋，強制執行法於八十五年十月九日修正時，於強制執行法第十四條
    第二項新增「執行名義無確定判決同一之效力者，於執行名義成立前，如有債權
    不成立或消滅或妨礙債權人請求之事由發生，債務人亦得於強制執行程序終結前
    提起異議之訴。」之規定（所謂執行名義無確定判決同一效力者，例如准許拍賣
    抵押物之裁定，准許本票強制執行之裁定等非訟性質之執行名義），其立法目的
    即在使無確定判決同一效力之執行名義於成立時無爭辯防禦機會之債務人，亦有
    提起債務人異議之訴，並進而得依同法第十八條第二項聲請停止執行，而有救濟
    之機會。綜上所述，修正之強制執行法仍維持列舉式之停止執行事由，但在同法
    第十四條已放寬得提起異議之訴之限制，而異議之訴復為得聲請裁定停止執行之
    事由，顯見修正之強制執行法對得聲請停止執行之事由，仍應以法律規定及其所
    列舉之事由為限，不應以解釋之方式，擴大停止強制執行事由之範圍，俾免違反
    立法之目的，並兼顧執行債權人之權益。抗告人捨此法律明文之方式而不由，以
    已提起確認本票債權不存在之事由，聲請停止執行，其聲請停止之事由，非強制
    執行法第十八條所規定之法律另有規定或該條文第二項所規定之得裁定停止執行
    之事由，原審法院駁回其聲請，並無違誤，從而，抗告人之抗告為無理由，應予
    駁回。
五、據上論斷，本件抗告為無理由，依民事訴訟法第四百三十六條之一第三項、第四
    百九十二條第一項、第九十五條、第七十八條，裁定如主文。
中      華      民      國    九十    年      八      月     十六     日
                              臺灣基隆地方法院民事庭
~B審判長法官  蔡聰明
~B法      官
~B法      官
右為正本係照原本作成
如對本裁定抗告須於裁定送達後十日內向本院提出抗告狀
中      華      民      國    九十    年      八      月     十六     日
~B法院書記官  方淑真


司法院資訊處製作；財團法人民間司法改革基金會備份。
